【裁判字號】    89,交自更,2
【裁判日期】    891030
【裁判案由】    過失致死
【裁判全文】
臺灣臺中地方法院刑事判決                          八十九年度交自更字第二號
    自  訴  人  丙○○
    被      告  丁○○
右列被告因過失致死案件，經自訴人提起自訴，本院判決如左：
    主  文
丁○○因過失致人於死，處有期徒刑玖月。
    事    實
一、丁○○於民國八十八年六月十八日二十二時四十五分許，駕駛車號Ｂ二－七九０
    三號自用小客車，沿台中市○○路由健行路往五權路方向行駛，本應注意於市區
    道路行駛，行車速度不得超過時速四十公里，且汽車行駛時，應注意車前狀況，
    作隨時停車之準備並採取必要之安全措施，並應遵行燈光號誌之指示。而依當時
    天氣晴，夜間有照明，路面乾燥無缺陷，亦無障礙物，視距良好等情形，並無不
    能注意之情形，竟疏未注意，而貿然於道路上與另一不詳姓名之他車駕駛人競速
    ，迨行經三民路與益華街口時，車速高達時速一百公里超速行駛，且闖紅燈，復
    未注意車前狀況，作隨時停車之準備並採取必要之安全措施，適有邱漢琳騎乘車
    號ＪＫＰ－一四二號機車，沿益華街由雙十路往進化北路方向行駛，丁○○因車
    速過快煞避不及，撞及邱漢琳駕駛之機車，致邱漢琳機車倒地，受有胸腹部創傷
    、右下肢骨折等傷害，經送醫後於八十八年六月十九日上午一時二十分許不治死
    亡。邱漢琳機車受撞後再撞及前方與丁○○所駕自小客車同向，綠燈通過路口之
    由乙○○騎乘之機車，乙○○亦人車倒地受有傷害（過失傷害部分未據告訴）。
    丁○○於肇事後即打電話報案，並向到場處理警員陳述肇事經過自首而接受裁判
    。
二、案經自訴人丙○○提起自訴。
    理  由
一、訊據被告丁○○對於其於右揭時地超速行駛肇事致被害人邱漢琳死亡等情供承不
    ，惟辯稱伊係綠燈行駛，旁邊雖有一部車，但未與旁邊之他車競駛云云。經查，
    右揭事實業據自訴人指述綦詳，並有道路交通事故調查報告表、現場照片附卷可
    稽。另被害人確係因本件車禍受有胸腹部創傷、右下肢骨折等傷害而不治死亡，
    亦經台灣台中地方法院檢察署檢察官督同法醫師相驗屬實，製有勘驗筆錄、相驗
    屍體證明書、驗斷書等附於該署八十八年度相字第九二０號相驗卷可憑。次查，
    車禍當時乘坐於被告駕駛自小客車內之乘客邱鳳玲證述：於行經北屯路、梅亭街
    口時，丁○○有和不認識車輛競速，但行經三民路、益華街口時，車速就放慢下
    來，之後就肇事等語在卷，而被告亦自承其肇事時時速係一百公里，是被告於行
    經肇事路口前，應確有與他車競速，遂至肇事路口，車速縱有放慢，然仍高達時
    速一百公里，嚴重違反一般行車規定。另查，車禍當時行經該路口，與被告同向
    之機車騎士乙○○證稱其行向是綠燈，其已過路口到機車店附近，方遭車輛（按
    係被害人受撞之機車）由後追撞，於行駛時並未發現被告車輛等語；又證人甲○
    ○證稱：當時綠燈剛起步，我騎在前面剛過馬路，他就被撞了，我在他前面約三
    至五公尺，當時燈號是綠燈，不太記得當時行向有無其他車輛行駛。當時係因聽
    到一聲巨響，轉頭看才知道發生車禍，係還沒通過路口在路中間聽到左後方傳來
    的聲音的等語。再將上揭二證人證詞對照卷附道路交通事故調查報告表所載事故
    現場圖及證人楊松鶴庭呈補繪之現場機車店所在位置圖所示：被害人機車、證人
    乙○○機車，均倒地於距路口十三公尺、十三點七公尺；十二點七、十三公尺（
    二車前後輪距路口距離），機車店位置距路口十七公尺，被告自小客車煞車痕起
    點起始於路口停止線附近等情，可認證人乙○○機車通過路口時固為綠燈，然其
    已經過路口距離路口十餘公尺，其證述行向綠燈之證詞尚不足據以為被告行向亦
    為綠燈，且證人甲○○復證稱當時係綠燈剛起步，是於證人乙○○通過路口後，
    號誌燈應已變換，而被告雖見號誌燈轉換，於路口即踩煞車欲煞停，惟因車速過
    快，無從應變採取安全措施，致煞避不及，仍闖越紅燈撞及被害人機車，是被告
    辯稱依未闖紅燈云云，顯屬卸責之詞，不足採信。
三、按汽車行車速度，須依標誌之規定，無標誌者，在市區道路，時速不得超過四十
    公里，在郊外道路時速不得超過六十公里；而汽車行駛時，駕駛人應注意車前狀
    況，作隨時停車之準備並採取必要之安全措施；且汽車行駛至交岔路口時，應遵
    行燈光號誌之指示，道路交通安全規則第九十三條第一項第一款、第九十四條第
    三項、第一百零二條第一項第一款分別定有明文。本件被告駕車自應注意上述道
    路交通安全規定，且依道路交通事故調查報告表所載：當時天氣晴，夜間有照明
    ，路面乾燥無缺陷，亦無障礙物，視距良好等情形，並無不能注意之情事，竟疏
    未注意車前狀況而超速闖紅燈肇事，致被害人死亡，被告顯有過失，且其過失行
    為與被害人之死亡間，具有相當因果關係，是被告事證明確，犯行洵堪認定。
四、核被告所為係犯刑法第二百七十六條第一項過失致人於死罪。被告平日固以駕駛
    自小貨車送茶葉為業，然事故當日，適逢休假，且非駕駛公司之送貨小貨車，而
    係駕駛自小客車等情，業據被告陳明在卷，並有肇事自小客車照片可按，則駕駛
    肇事自小客車，自非其基於社會生活之地位而反覆執行事務，難認屬其業務範圍
    ，併與敘明。被告於肇事後，犯罪未經有權偵查犯罪之機關發覺前，隨即主動報
    案，並於警員到場時自首而接受裁判，此經被告陳明在卷，並經證人楊松鶴警員
    到庭證稱明確，合於刑法第六十二條前段自首之規定，應依法減輕其刑。爰審酌
    被告超速闖紅燈撞及被害人致被害人死亡，迄今尚未與被害人家屬達成和解，及
    其犯後態度等一切情狀，量處如主文所示之刑。
據上論斷，應依刑事訴訟法第三百四十三條、第二百九十九條第一項前段，刑法第二
百七十六條第一項、第六十二條前段，罰金罰鍰提高標準條例第一條前段，判決如主
文。
中      華      民      國    八十九    年      十      月    三十    日
                                台灣台中地方法院交通法庭
                                      法  官  陳  淑  芳
右正本證明與原本無異。
如不服本判決，應於判決送達後十日內向本院提出上訴狀，上訴於臺灣高等法院臺中
分院( 須附繕本 )。
                                          書記官
中      華      民      國    八十九    年     十一     月      二      日


司法院資訊處製作；財團法人民間司法改革基金會備份。
